臺灣高等法院刑事裁定　　　　　　　　　　　　　　　九十三年度抗字第四六五號
　　抗　告　人
　　即　自訴人　甲○○
　　被　　　告　乙○○
右自訴人因被告妨害婚姻及家庭案件，不服臺灣臺北地方法院九十三年度自字第四九
號，中華民國九十三年六月一日裁定，提起抗告，本院裁定如左：
    主  文
抗告駁回。
    理  由
一、本件自訴人於原審自訴意旨略以自訴人甲○○與案外人雷雅雯於民國（下同）九
    十年六月二十三日結婚，二人在婚姻關係存續中，雷雅雯於九十二年六月一日產
    下一女邱愛耘。而被告乙○○係雷雅雯就讀國立交通大學科技法律研究所同學，
    被告於邱愛耘出生前，常藉詞同學之誼，積極進入自訴人與雷雅雯之家居生活，
    並常接送雷雅雯至研究所上課，自訴人初不以為意，待之為摯友，邱愛耘初生後
    ，被告頻頻進出自訴人配住之宿舍，鍾愛邱愛耘逾恆，時有表示欲認邱愛耘為乾
    女兒，及購衣、水果、嬰兒玩具贈送邱愛耘之舉。而雷雅雯自邱愛耘出生後，對
    自訴人情同陌路，與被告則如至情，自訴人漸感怪異，察言觀色之餘，對於被告
    與雷雅雯間隱約私情，不禁生疑，乃委請柯滄銘婦產科為ＤＮＡ檢驗，赫然發現
    邱愛耘並非自自訴人受胎所生，與被告有生物學上之血緣關係。自訴人對被告以
    摯友相待，被告卻以不法、不義之行為回報。再依邱愛耘係九十二年六月一日出
    生，依一般生理狀況，婦女自受胎起至子女出生之懷孕期間平均為九至十個月，
    被告明知雷雅雯為自訴人之配偶，仍於九十一年八月至九月間，在未知地點，與
    雷雅雯發生婚外情之相姦關係，使雷雅雯自被告受胎產女邱愛耘。因認被告涉犯
    刑法第二百三十九條後段之相姦罪嫌。
二、原審法院則以本件自訴人指訴被告乙○○涉犯上開相姦罪嫌，係以柯滄銘婦產科
    出具之ＤＮＡ血緣鑑定報告書及診斷證明書均認定自訴人與其配偶雷雅雯所生之
    女邱愛耘，兩人無父女血緣關係，疑似與被告有血緣關係，資為論據。但經查自
    訴人配偶雷雅雯之女邱愛耘係於九十二年六月一日出生，有戶籍謄本及臺安醫院
    出具之出生證明書一紙在卷可稽。而雷雅雯之產前最後月經為九十一年八月二十
    九日，預產期為九十二年六月四日，生產日為九十二年六月一日，可能受孕日為
    九十一年九月十一日左右，亦有陳建銘婦產科填發之全民健康保險孕婦健康手冊
    及財團法人基督復臨安息日會台安醫院九十三年四月七日（九三）醫發字第一五
    七號函足憑。而被告係自九十一年八月二十七日從中正機場出境後，至九十二年
    二月二十一日始返國，其間雷雅雯則自九十一年八月二十九日出境至同年九月十
    四日返台，有內政部警政署入出境管理局九十三年三月十七日境信冉字第○九三
    一○一三七二八○號函附之出入境紀錄附卷可佐，被告於原審具狀坦承係於九十
    一年九月十二日，在美國加州發生一次性行為，致使雷雅雯受孕而產下邱愛耘云
    云，有該狀附卷可稽（見原審卷第四十頁）。堪認被告與雷雅雯上開受孕可能日
    前後，均停留在中華民國領域以外之地區或國家。揆此，縱認自訴人所指被告與
    自訴人之配偶雷雅雯發生性行為，致使雷雅雯受孕而產下邱愛耘一節為真，然其
    二人相姦之地點係在中華民國領域以外，所涉刑法第二百三十九條後段之相姦罪
    ，並非刑法第五條、第六條以外之罪，且最輕本刑又非為三年以上有期徒刑，自
    無適用我國刑法處罰之餘地，被告亦堅稱渠非在我國境內為性關係，應不成罪，
    因認自訴人所指被告上開相姦行為為我國刑法所不罰，有刑事訴訟法第二百五十
    二條第八款行為不罰之情形，乃依法以裁定駁回本件自訴。經核並無違誤。
三、本件抗告意旨略稱：被告與其妻雷雅雯相姦之事實已據其坦白不諱，且二人就讀
    研究所期間交往如膠如漆，此可傳喚證人蔡素美訊問即明，且雷女自九十一年九
    月十四日自美返國後，迄與自訴人分居，未發生性關係，此亦可訊問雷女可明，
    是被告於美國加州有相姦犯行外，在我國境內亦然，原審未傳訊該二人調查，遽
    認為被告行為不罰，自有未合云云，並提出雷雅雯致自訴人之書信影本一件為證
    ，惟按中華民國人民在中華民國領域外犯罪，欲適用我國刑法處罰，依刑法第七
    條規定，除行為人所犯之罪為刑法第五條、第六條所規定之罪，當然得適用我國
    刑法處罰外，如其所犯之罪為刑法第五條、第六條規定以外之罪，尚必須該行為
    人所犯該罪其最輕本刑為三年以上有期徒刑之罪方得適用我國刑法加以處罰，易
    言之，若行為人在中華民國領域外犯刑法第五條、第六條規定以外之罪而其最輕
    本刑為三年以上有期徒刑以外案件（即該罪之最輕本刑為未滿三年有期徒刑案件
    ），自無適用我國刑法處罰之餘地。本件相姦行為其法定刑係一年以下有期徒刑
    ，犯罪地又在美國，應為不罰，已如上述。而男女相處「如膠如漆」，係形容二
    人相處和好，寸步不離，非即可推定二人必有相姦行為，自訴人聲請傳訊證人蔡
    素美以證明二人「如膠如漆」，要與犯罪之待證事實無涉，自無必要。至雷雅雯
    縱與自訴人分居未履行與自訴人為正常之性關係，既無證據可資證明渠與其他男
    人有通姦行為，又衡情雷雅雯不能亦不會坦認有此出軌犯行，尤無傳喚之需要。
    且自訴人提出所稱為雷雅雯書作之書信一件，經核閱結果不惟無雷女之簽名及製
    作日期，其真實性已有可疑，復依其內容所載亦僅坦認係在美國西岸發生性關係
    一次而已，有該信封附本院卷可考（附於自訴人所具「刑事補正狀」附件），則
    與原審裁定所認定之事實無異，尤難證明雷女在台灣期間又有與被告通姦之情事
    ，不能為被告不利之認定，自訴人抗告意旨空言謂被告在我國境內，有與其妻雷
    雅雯相姦，並仍執陳詞指摘原審裁定為不當，即無理由，應予駁回。
據上論結，應依刑事訴訟法第四百十二條，裁定如主文。
中　　　華　　　民　　　國　　九十三　　年　　　九　　　月　　　六　　　日
                              臺灣高等法院刑事第一庭
                                  審判長法  官  李  相  助
                                        法  官  楊  貴  雄
                                        法  官  黃  聰  明
右正本證明與原本無異。
不得再抗告。
                                        書記官  吳  金  來
中　　　華　　　民　　　國　　九十三　　年　　　九　　　月　　　六　　　日
